【裁判字號】    98,上易,2563
【裁判日期】    981029
【裁判案由】    竊盜
【裁判全文】
臺灣高等法院刑事判決                98年度上易字第2563號
上  訴  人
即  被  告  甲○○
上列上訴人因竊盜案件，不服臺灣宜蘭地方法院98年度易字第19
0號，中華民國98年8月21日第一審判決（起訴案號：臺灣宜蘭地
方法院檢察署98年度偵字第831號、第1104號、第1425號；併辦
案號：同署98年度偵字第1589號），提起上訴，本院判決如下：
    主  文
上訴駁回。
    理  由
一、本件上訴人即被告甲○○對於原審判決諭知有罪部分，提起
    上訴，至於原審判決被告無罪部分，因檢察官未提起上訴，
    業已確定在案，不在本院審理範圍，合先敘明。
二、按不服地方法院之第一審判決而上訴者，應向管轄第二審之
    高等法院為之。上訴書狀應敘述具體理由。上訴書狀未敘述
    上訴理由者，應於上訴期間屆滿後20日內補提理由書於原審
    法院，逾期未補提者，原審法院應定期間先命補正。第二審
    法院認為上訴書狀未敘述理由或上訴有第362條前段之情形
    者，應以判決駁回之。但其情形可以補正而未經原審法院命
    其補正者，審判長應定期間先命補正。刑事訴訟法第361條
    、第367條，分別定有明文。所謂不服第一審判決之具體理
    由，必係依據卷內既有訴訟資料或提出新事證，指摘或表明
    第一審判決有何採證認事、用法或量刑等足以影響判決本旨
    之不當或違法，而構成應予撤銷之具體事由，始克當之，例
    如：依憑證據法則具體指出所採證據何以不具證據能力，或
    依憑卷證資料，明確指出所為證據證明力之判斷如何違背經
    驗、論理法則；倘僅泛言原判決認定事實錯誤、違背法令、
    量刑失之過重或輕縱，而未依上揭意旨指出具體事由，或形
    式上雖已指出具體事由，然該事由縱使屬實，亦不足以認為
    原判決有何不當或違法者，如對於不具有調查必要性之證據
    ，法院未依聲請調查亦未說明理由，或援用證據不當，但除
    去該證據仍應為同一事實之認定，皆難謂係具體理由，俾與
    第二審上訴制度旨在請求第二審法院撤銷、變更第一審不當
    或違法之判決，以實現個案救濟之立法目的相契合，並節制
    濫行上訴，此有最高法院97年度臺上字第892號判決足資參
    照。是以上訴人之上訴書狀或補提之上訴理由書，雖有敘述
    上訴理由，惟並未具體敘述第一審判決有上述違法、不當情
    形，即與未敘述具體理由無異，其所為上訴，即不符合上訴
    之法定要件。
三、上訴意旨略稱：被告於原審已坦承實際所犯罪行，至於非被
    告所犯者，則予以否認，然原審卻依被告以外之人於審判外
    之言詞或書面陳述，即認定被告否認部分亦成立犯罪，其所
    憑證據能力薄弱，內容瑕疵百出，而此證據資料，未經被告
    之同意或詢問被告之意見，第一審被告邱中和之證詞反覆，
    一時說是記憶不清、一時說有4次犯行，一時又說有7次犯行
    ，被告難以甘服，爰提起上訴，請求判予被告應受之刑度云
    云。
四、經查：本件原審係依證人即第一審被告黃政宏、邱中和2人
    於警詢、偵訊之陳述、證人鐘漢鏗於警詢、偵查中之陳述、
    證人黃建宏、林福豔、楊亞蘭於警詢之陳述，核與被告自白
    互勾稽核，參核卷附汽車出借合約書3份（見第00000000000
    號警偵卷第76頁至第78頁、第1104號偵查卷第17頁至第19頁
    、第1425號偵查卷第24頁至第26頁）、黃建宏所有之000000
    0000號、被告持有之0000000000號、黃政宏持有之00000000
    00號、邱中和所有之0000000000行動電話通聯紀錄（見第00
    000000000號警偵卷第79頁至第125頁、第831號偵查卷第40
    頁至第54頁）、贓物認領保管單（見第00000000000號警偵
    卷第47頁、第50頁、第0000000000號警偵卷第14頁、第1104
    號偵查卷第83頁、第1425號偵查卷第23頁）、現場相片（見
    第00000000000號警偵卷第58頁至第67頁、第0000000000號
    警偵卷第15頁至第21頁、第1104號偵查卷第84頁至第86頁）
    ，與扣案白色棉線2條、鐵鏟1支、鐵剪1支、紅色塑膠繩1捆
    、保鮮膜1捲、鐵鋸1支等物證，據以認定被告分別於民國98
    年1月23日晚間11時至24日凌晨、98年2月2日凌晨零時30分
    許，夥同黃政宏，於98年2月4日凌晨1時許，夥同黃政宏、
    邱中和，98年2月5日凌晨2時許，夥同黃政宏，98年2月8日
    凌晨1時許，夥同黃政宏、邱中和，先後5次攜帶凶器竊盜乙
    ○○所有之真柏樹既遂，另於98年2月10日晚間至翌日凌晨
    ，夥同黃俊宏、邱中和攜帶凶器竊盜乙○○所有之真柏樹未
    遂等犯罪事實。被告於原審否認有參與98年2月4日、98年2
    月5日、98年2月8日、98年2月10日等4次之竊盜犯行，惟原
    審對於被告所執辯詞及反證何以不能採納之理由，均已析論
    如下：
（一）第一審被告黃政宏於98年2月16日警詢時對於犯罪事實均
      全部否認（見第00000000000號警偵卷第1頁至第5頁），
      嗣因警方於鐘漢鏗真柏園現場蒐證時採得煙蒂，經鑑驗唾
      夜DNA檢體結果，判定與黃政宏DNA型別相符，黃政宏始於
      98年3月19日警詢時承認犯行，並供稱：我於五結鄉○○
      ○路21號旁後方真柏園行竊，並在該處吸煙後將煙蒂丟棄
      在現場。98年2月11日凌晨零時許，我與邱中和、被告3人
      一同去宜蘭縣五結鄉○○○路21號旁後方竊取真柏樹，被
      告負責挖樹，我和邱中和負責包裝樹根及搬運，當天被告
      挖好樹後就先離開。行竊的工具是被告提供的。我參與該
      集團竊取前述地點之真柏共7次，正確時間忘了，只知道
      是從98年1月23日晚間11時許至98年2月11日凌晨零時許，
      其中有1次因天雨路滑未得手。之前是與被告前往該處行
      竊，後來邱中和加入後就與被告及我一同前往該處行竊，
      共竊得真柏約20棵。竊得之真柏樹載運至臺北縣林口鄉賣
      給黃建宏。每次均是被告提議至前述地點行竊真柏樹。均
      是被告和我與黃建宏接洽聯絡買賣竊得之真柏樹事宜，每
      棵真柏樹賣給黃建宏約新臺幣（下同）5千元至1萬元。我
      參與該集團竊取多次真柏樹只有拿到4萬元等語（見第000
      00000000號警偵卷第10頁至第12頁），並有內政部警政署
      刑事警察局鑑驗書（見第00000000000號警偵卷第56頁、
      第1104號偵查卷第87頁）附卷可稽。其於偵查中經核對通
      聯紀錄後，復坦承前往被害人鐘漢鏗上開農地之時間為98
      年1月23日晚上11時許至翌日凌晨、98年2月2日晚上至翌
      日凌晨、98年2月4日凌晨、98年2月5日凌晨、98年2月7日
      凌晨、98年2月8日凌晨、98年2月10日晚上至翌日凌晨共7
      次，其中邱中和去了3次，其他都是我與被告一起去的等
      語（見第1425號偵查卷第10頁、第11頁）。
（二）被告於98年2月25日警詢時否認犯行（見第00000000000號
      警卷第17頁），嗣於98年3月3日第2次警詢，始自白犯罪
      ，供稱：98年2月11日凌晨零時許，我與邱中和、黃政宏3
      人一同去宜蘭縣五結鄉○○○路21號旁後方竊取真柏樹。
      我負責挖樹，邱中和、黃政宏負責包裝樹根及搬運，當天
      樹挖好後，我就先離開。行竊之工具係黃政宏所提供。我
      參與該集團竊取真柏樹共計7次，第1次係98年1月23日晚
      間11時許，與黃政宏2人前往，一同行竊真柏樹5棵；得手
      後，我與黃政宏將贓物以黃政宏提供之貨車載運至臺北縣
      林口一家廟旁邊放置。第2次係98年2月2日凌晨零時30分
      許，與黃政宏2人前往竊取4棵真柏樹，得手後黃政宏以我
      承租來的4887-QX號貨車載至臺北。第3次係98年2月4日凌
      晨1時許與黃政宏、邱中和3人前往竊取2棵真柏樹，黃政
      宏以我承租來的4887-QX號貨車載至臺北。第4次係98年2
      月5日凌晨2時許，與黃政宏、邱中和3人前往竊取2棵真柏
      樹，得手後黃政宏以我承租來的4887-QX號貨車載至臺北
      。第5次係98年2月7日凌晨3時30分許與黃政宏、邱中和3
      人前往欲行竊真柏樹，因天雨路滑未得手（此部分經原審
      諭知無罪確定）；第6次係98年2月8日凌晨1時許與黃政宏
      、邱中和3人前往竊取2棵真柏樹，得手後黃政宏要我及邱
      中和將真柏樹以我承租的3725-Q X號貨車載至臺北縣三峽
      鎮黃政宏住處。第7次係98年2月11日凌晨零時許，與邱中
      和、黃政宏3人一同竊取真柏樹5棵，當天我先離開後，邱
      中和當場被捉，而黃政宏趁隙逃逸。以上7次竊取行為均
      是黃政宏提議行竊的。變賣竊得之真柏樹，亦均為黃政宏
      與黃建宏接洽聯絡銷贓事宜等語（見第00000000000號警
      偵卷第21頁至第23頁）。
（三）邱中和於98年2月11日經當場查獲時，先於警詢供述：我
      是於98年2月11日上午1時許，騎腳踏車到達作案現場。我
      與綽號小琪（年籍不詳）的女子約在五結鄉○○路○段側
      車道見面。綽號小琪的女子帶我到現場並指引我到現場等
      候（見第00000000000號警偵卷第28頁背面、第30頁背面
      ）。嗣於同日稍後之警詢坦承犯行，供稱：我於98年2月1
      1日凌晨零時許，搭乘3N-3357號自小客車與2名男子到達
      五結鄉○○○路21號旁後方空地竊取真柏樹。該2名男子
      年約30至40歲，真實姓名年籍不詳。其中一位叫阿宏，電
      話0000000000號；另一位叫阿順，電話0000000000號。98
      年2月11日連我共有3人前往竊取真柏樹，我負責租車載運
      真柏樹，另外2人竊取好真柏樹後打電話給我前往載運。
      我至前述地點竊取真柏樹連今日共3次，正確時間不記得
      ，都是98年2月初的事情，我自己連今日共載運9棵真柏樹
      ，其他竊取的正確數目不太清楚。我負責把今日竊得的真
      柏樹載往宜蘭市○○路校舍巷26之11號住處，再由其他的
      成員接手，都是駕駛3N-3357號自小客車的成員帶去該處
      ，是綽號阿宏的人聯絡並帶同前往該處行竊等語（見第00
      000000000號警偵卷第31頁背面至第32頁、第33頁背面至
      第34頁）。同日又供稱：實際上共前往五結鄉○○○路21
      號旁後方空地4次，不是在五結分駐所第4次警詢筆錄所供
      稱的3次，正確時間分別為2月4日、2月7日、2月8日及今
      日2月11日共4次。這4次都是我與被告、阿宏3人前往。2
      月4日共挖好4棵真柏樹，先載2棵回去，後來於2月7日要
      去載剩下的2棵，因下雨路不好走、不好搬，所以到現場
      時就打消念頭回去了（此部分經原審諭知無罪確定）。2
      月8日才又去載剩下的2棵真柏樹回去。今日共挖了5棵真
      柏樹正準備搬運時，就被警方當場查獲了。這4次行竊所
      使用的交通工具，前3次都是我同學即被告開3N-3357號自
      小客車來載我，今天這次是我去租車準備來載。行竊的工
      具均為被告與阿宏提供的。被告於98年2月1日至5日及2月
      7日至8日在車行租車，其2次租車時間就是前往前述地點
      竊取真柏樹的時段，分別為2月4日、2月7日及2月8日等語
      （見第00000000000號警偵卷第38頁至第39頁）。
（四）被告雖於原審否認有參與98年2月4日、98年2月5日、98年
      2月8日、98年2月10日等4次之竊盜犯行，惟查：
 （1）黃政宏雖於原審以證人身份接受被告詰問時證稱：「（問
     ：98年1月23日、2月2日，我是不是和你一起去鐘漢鏗的農
      地竊取真柏樹？）是。（問：之後我是不是打算就不去了
      ？）是。（問：後來是不是遇到邱中和，變成邱中和跟你
      一起去？）是」云云（見原審卷第78頁至第79頁）。惟其
      經檢察官詰問時，又稱：「（問：被告參與幾次？）前面
      幾次，農曆過年前的2、3次。（問：邱中和去了幾次？）
      7次。（問：你們3人一起去的有幾次？）我們3人沒有一
      起去」云云（見原審卷第79頁至第80頁）。而黃政宏前已
      於警詢、偵查均坦承行竊7次，之前是與被告前往行竊，
      後來邱中和加入後就與被告及其本人一同前往行竊；邱中
      和去了3次，其他都是其本人與被告一起去等語（見第000
      00000000號警偵卷第10頁至第11頁、第1425號偵查卷第10
      頁至第11頁）。則黃政宏於原審先稱先與被告一同竊樹，
      後來邱中和加入，改由其本人與邱中和一同竊樹，顯見邱
      中和並未每次均參與，然黃政宏卻稱邱中和行竊7次，其
      所言前後矛盾不一，於原審證述可信度甚低，應係附和被
      告而為證述，不足採信。至黃政宏所稱警詢筆錄是依照邱
      中和所陳述之內容而製作，其配合警察辦案就簽名、偵查
      筆錄未看清楚就簽名云云（見原審卷第80頁）。然查邱中
      和僅陳述自己參與竊盜之4次犯行，黃政宏於警詢坦承犯
      行時即已承認行竊7次，2人陳述內容根本不同，黃政宏顯
      無依照邱中和之供述版本而為陳述之可能。黃政宏爭執其
      於警詢及偵查中陳述之真實性，為推脫之詞，洵無可採，
      被告執此為辯，自屬無據。本件應以黃政宏於警詢及偵查
      中之證述始為可信，並得作為不利於被告之認定。
 （2）邱中和雖於原審證稱：我所去之4次中，有一次被告未去
      ，應該是98年2月8日那次云云（見原審卷第86頁）。惟邱
      中和於警詢及偵查中，均稱連同被告在內共3人皆有前往
      行竊等語（見第00000000000號警偵卷第38頁、第831號偵
      查卷第14頁至第16頁）。至其於原審證稱：我總共去4次
      ，第1次即98年2月4日時竊取5棵樹、接下來2次各竊取2棵
      ，最後1次挖5棵，下雨沒有去的那一次不算入4次之次數
      云云（見原審卷第83頁、第86頁至第87頁），惟對照邱中
      和於警詢及偵查中所稱：我在2月4日、2月7日、2月8日及
      今日2月11日共4次前往行竊。2月4日共挖好4棵真柏樹，
      先載2棵回去，後來於2月7日要去載剩下的2棵，因下雨路
      不好走、不好搬，所以到現場時就打消念頭回去了。2月8
      日才又去載剩下的2棵真柏樹回去。2月11日共挖了5棵真
      柏樹正準備搬運時，為警方當場查獲，連同最後被查獲這
      次共挖9棵等語（見第00000000000號警偵卷第39頁、第83
      1號偵查卷第14頁至第16頁），其於原審證述內容顯與前
      供未合，再核以前引黃政宏、被告於警詢及偵查中之陳述
      ，被告、黃政宏、邱中和等人應係於98年2月4日共同竊樹
      2棵、98年2月7日因天雨未行竊，再於98年2月8日共同竊
      樹2棵，最後共同竊樹5棵未遂，邱中和於原審作證時，應
      係事隔日久而有記憶不清之情形，其於原審之證詞，不足
      為被告有利之認定。
（3） 至被告辯稱其於偵查中因遭羈押，獄友稱要承認才可出監
      ，其因而於偵查中坦承犯行云云，然被告於羈押中仍辯稱
      其僅去4次，顯見並無因為求釋放而坦承全案犯行情事，
      被告否認其於警詢及偵查中自白之真實性，亦無可採。
五、原審據上事實認定，以被告係犯刑法第321條第1項第1項第3
    款之攜帶兇器竊盜既遂罪，共3罪；刑法第321條第1項第第3
    款、第4款，結夥3人攜帶凶器竊盜既遂罪，共2罪；另犯1次
    結夥3人攜帶凶器竊盜未遂罪。被告與黃政宏就98年1月23日
    晚間11時至24日凌晨、98年2月2日凌晨零時30分許、98年2
    月5日凌晨2時許等3次竊盜犯行，分別與黃政宏、邱中和就9
    8年2月4日凌晨1時許、98年2月8日凌晨1時許、98年2月10日
    晚間至翌日凌晨等3次竊盜犯行，分別有犯意聯絡及行為分
    擔，均為共同正犯。並審酌被告不思努力工作賺取所需，以
    竊盜侵奪他人勞力之成果，其行為對被害人造成之損害非輕
    ，被告為竊盜犯行之主嫌，兼衡被告之生活狀況、未坦承犯
    行之態度等一切情狀，就上開既遂犯罪部分，各處有期徒刑
    7月，未遂部分，處有期徒刑4月，合併應執行有期徒刑2年
    。細繹原審判決，對於認定被告行竊犯罪事實所憑證據，尤
    其就被告所提有利反證何以不能採納之理由，均已說明甚詳
    ，並未牴觸經驗與論理法則，核其認事用法及刑度之裁量均
    無違誤。上訴意旨雖指摘原審援引被告以外之人於審判外之
    言詞或書面陳述為裁判依據，證據能力薄弱，內容瑕疵百出
    ，未經被告同意或詢問被告意見云云。惟被告於原審之歷次
    審理程序，均未就卷附證據資料之證據能力有所爭執，被告
    於原審98年7月31日審判期日，更明確表示同意檢察官所提
    證據之證據能力（見原審卷第77頁），有關黃政宏、邱中和
    之警詢及偵訊陳述，雖屬被告以外之人於審判外之言詞陳述
    ，但黃政宏、邱中和2人業於原審以證人身份接受詰問調查
    ，並由檢察官及被告針對其等於審判外之陳述內容，行使詰
    問權加以檢覈，黃政宏、邱中和二人之審判外陳述，復無違
    法取證或證明力明顯偏低之瑕疵，為證明被告犯罪，依刑事
    訴訟法第159條之5有關被告就被告以外之人於審判外之陳述
    ，於審判程序同意作為證據，或未於言詞辯論終結前聲明異
    議而依法視為同意，經法院審酌該言詞陳述或書面陳述作成
    時之情況，認為適當者，亦得為證據之規定，當得為被告有
    罪判決之基礎；而原審就上述證據，亦依刑事訴訟法第165
    條規定逐一提示並對被告告以要旨，而由被告表示意見（見
    原審卷第88頁至第93頁），被告辯稱原審僅依被告以外之人
    於審判外之言詞或書面陳述，即以認定被告有該部分犯行，
    證據能力薄弱，內容瑕疵百出，未經被告之同意或詢問被告
    之意見云云，核非事實，委無可採。又證據證明力之高低，
    係由法院依職權審酌卷內證據資料及全辯論意旨以形成心證
    ，非由被告所得恣意主張，原審對於邱中和證述之證明力採
    擇取捨，已詳述得心證之理由，被告徒憑己意漫指邱中和就
    被告不利部分證詞為不可採，屬不備具體之理由。
六、綜上所述，本件被告提起上訴，其上訴理由僅再度重申原審
    辯詞，空泛指摘原審援為事實認定之證據資料有所瑕疵，對
    於原審已論證綦詳之事實認定，自為有利之評價，未具體指
    摘原判決關於事實認定、適用法律及刑罰之裁量，究竟有何
    違法或不當之處，依首揭說明，本件上訴不合上訴之法定要
    件，應予駁回，並不經言詞辯論為之。
據上論斷，應依刑事訴訟法第367條前段、第372條，判決如主文
。
中    華    民    國    98    年    10    月    29    日
                  刑事第十三庭  審判長法  官  曾德水
                                      法  官  遲中慧
                                      法  官  陳恆寬
以上正本證明與原本無異。
不得上訴。
                                      書記官  黃家麟
中    華    民    國    98    年    10    月    30    日
附錄：本案論罪科刑法條全文
中華民國刑法第321條
犯竊盜罪而有下列情形之一者，處6月以上、5年以下有期徒刑：
一、於夜間侵入住宅或有人居住之建築物、船艦或隱匿其內而犯
    之者。
二、毀越門扇、牆垣或其他安全設備而犯之者。
三、攜帶兇器而犯之者。
四、結夥三人以上而犯之者。
五、乘火災、水災或其他災害之際而犯之者。
六、在車站或埠頭而犯之者。
前項之未遂犯罰之。


司法院資訊處製作；財團法人民間司法改革基金會備份。
